【裁判字號】    95,易,101
【裁判日期】    950621
【裁判案由】    贓物
【裁判全文】
臺灣宜蘭地方法院刑事判決               95年度易字第101號
    公  訴  人  臺灣宜蘭地方法院檢察署檢察官
    被      告  乙○○
上列被告因贓物案件，經檢察官提起公訴（九十四年度偵字第三
二四九號），本院判決如下：
    主  文
乙○○牙保贓物，處有期徒刑貳月，如易科罰金，以佰元折算
壹日。
    事  實
一、乙○○明知甲○○交付之ＶＫ五二０型行動電話（序號：0
    00000000000000號，張金鈺所有，九十四年
    四月間在蘭陽女中課桌抽屜內失竊）及ＳＨＡＲＰ牌Ｇｘｉ
    九八型行動電話（序號000000000000000，
    謝金元所有，九十四年五月間在宜蘭縣宜蘭市「歐洲歡樂城
    」遊藝場內遭竊）皆屬盜贓物，竟仍於九十四年六月三日受
    甲○○之委託，代為出面將上開行動電話二支予東明通訊行
    不知情之負責人沈金錫，得款共計新臺幣（下同）三千五百
    元則悉數交予甲○○，而為甲○○牙保贓物。嗣因東明通訊
    行負責人沈金錫以三千元將前開ＶＫ五二０型行動電話售予
    不知情之丁○○，ＳＨＡＲＰ牌Ｇｘｉ９８型行動電話以二
    千五百元售予宋林寶春，而經警依雙向通聯紀錄循線查悉上
    情。
二、案經宜蘭縣警察局宜蘭分局報告臺灣宜蘭地方法院檢察署檢
    察官偵查起訴。
    理  由
一、訊據被告乙○○固坦承曾代甲○○將ＶＫ五二０型行動電話
    （序號：000000000000000號）及ＳＨＡＲ
    Ｐ牌Ｇｘｉ九八型行動電話（序號00000000000
    0000）售予東明通訊行之負責人沈金錫後，交付售出款
    項三千五百元予甲○○之事實不諱，惟矢口否認有何牙保贓
    物之犯行，並持：其不知甲○○委託代為銷售之上開二支行
    動電話為盜贓物等語置辯。然查：
  (一)ＶＫ五二０型行動電話（序號：000000000000
    000號）乃被害人張金鈺所有，九十四年四月間在蘭陽女
    中課桌抽屜內失竊，另ＳＨＡＲＰ牌Ｇｘｉ９８型行動電話
    （序號000000000000000）則屬被害人謝金
    元所有，九十四年五月間在宜蘭縣宜蘭市「歐洲歡樂城」遊
    藝場遭竊等情，分據被害人張金鈺及謝金元於警詢中指述綦
    詳，核與證人沈金錫、宋林寶春、丁○○及丙○○於警詢中
    指證情節大致契合，復有贓物認領保管單、手機販賣切結書
    、查獲行動電話相片及通聯調閱查詢單存卷可稽，足見被告
    乙○○代甲○○銷售之本件行動電話二支皆屬盜贓物，殆無
    疑義。
  (二)總據證人甲○○於偵查中及本院審理時到庭結證：其曾將先
    前竊盜所得之二、三支行動電話委請乙○○代為銷贓，當時
    係向乙○○告知所欲出售之行動電話乃其拼來，亦即偷來之
    意，因其無銷贓管道，故乙○○便為之銷贓；本件ＶＫ五二
    ０型行動電話係其在蘭陽女中竊得，ＳＨＡＲＰ牌Ｇｘｉ９
    ８型行動電話則非其行竊所得，而係某位在公園認識不知名
    之友人委託其出面銷售，因該名不知名之友人表示並無身分
    證無法賣行動電話，但其自身亦無身分證，才又委託乙○○
    代為出售，並將其在蘭陽女中竊得之行動電話，一併委請乙
    ○○售出等語，再佐以被告乙○○自承：其為甲○○出售之
    行動電話均僅有行動電話本體，並無其他配件，其亦知甲○
    ○經濟狀況不佳等語，即徵被告乙○○所執辯解咸非可採。
    蓋被告乙○○既已知悉甲○○經濟狀況不佳且有竊盜行動電
    話後委請其代為出售之素行，當無於本件受託代甲○○出售
    行動電話二支時，認定甲○○交付之行動電話二支，皆屬甲
    ○○因有時常更換手機使用之需求，抑或係因經濟寬裕而欲
    追求時尚流行才自行合法購入抑或合法取得之物之理。況被
    告乙○○代為出售之行動電話二支均僅有行動電話本體而無
    其他配件，此種銷售方式在市價折舊上顯已嚴重減損價值且
    與一般出售行動電話之方式有違，自非經濟狀況不佳之甲○
    ○獲取現金之合理採用方式甚明。是綜依甲○○以悖離日常
    生活經驗法則之方式委請被告乙○○代為銷售本件行動電話
    二支之過程、被告乙○○與甲○○之熟稔程度與甲○○自身
    經濟狀況等各項跡證，均足認定被告乙○○主觀上顯已得悉
    甲○○交付之二支行動電話，皆非甲○○合法取得之物，彰
    彰明甚。被告乙○○代甲○○出面銷售盜贓物並交付售出款
    項三千五百元而為甲○○牙保贓物之各該事證已臻明確，犯
    行洵堪認定，應予依法論科。
二、按刑法第三百四十九條第一項之收受贓物罪，乃贓物罪之概
    括規定，凡與贓物罪有關，不合於搬運、寄藏、故買、牙保
    贓物，而其物因他人財產犯罪已成立贓物之後，有所收受而
    取得持有者，始屬之（最高法院八十二年度臺非字第一八八
    號判決參照）。易言之，倘係介紹贓物買賣或其他交易，則
    應該當同條第二項之牙保贓物罪。本件被告乙○○明知甲○
    ○交付之行動電話二支皆屬盜贓物，竟仍為之售予東明通訊
    行不知情之負責人沈金錫，再轉交售出款項三千五百元，所
    為係犯刑法第三百四十九條第二項之牙保贓物罪。又被告乙
    ○○同時為甲○○牙保行動電話二支之盜贓物，乃係以一行
    為同時侵害被害人張金鈺及謝金元之財產法益而同時觸犯刑
    法第三百四十九條第二項之牙保贓物罪，為想像競合犯，應
    依刑法第五十五條之規定論以一罪。至公訴意旨認被告乙○
    ○係犯同條第一項之收受贓物罪嫌，容有誤會，然因起訴之
    基本事實及社會侵害性仍屬同一，爰依法變更起訴法條，附
    此敘明。審酌被告乙○○為甲○○牙保贓物轉售得利，危害
    原財產所有權人或使用人覓回財物之權益，情節匪淺且犯後
    空言否認，然參酌其犯罪動機、目的、手段、素行、並未從
    中獲利之情節及對社會整體防衛機制與被害人財產法益造成
    之侵害程度等一切情狀，爰酌情量處如主文所示之刑，並諭
    知易科罰金之折算標準，以示懲儆。
據上論斷，應依刑事訴訟法第二百九十九條第一項前段、第三百
條，刑法第三百四十九條第二項、第四十一條第一項前段、第五
十五條，罰金罰鍰提高標準條例第一條前段、第二條，判決如主
文。
本案經檢察官賴慶祥到庭執行職務
中    華    民    國    95    年    6     月    21    日
                  刑事第三庭審判長法  官  黃永勝
                                  法  官  邱景芬
                                  法  官  陳嘉年
以上正本證明與原本無異。
如不服本判決應於收受本判決後10日內向本院提出上訴書狀，其
未敘述上訴理由者，並得於提起上訴後10日內向本院補提理由書
狀(均須按他造當事人之人數附繕本)「切勿逕送上級法院」。
                                  書記官  林嘉萍
中    華    民    國    95    年    6     月    22    日
附錄本案論罪科刑法條全文
刑法第三百四十九條第二項
搬運、寄藏、故買贓物或為牙保者，處五年以下有期徒刑、拘役
因贓物變得之財物，以贓物論。


司法院資訊處製作；財團法人民間司法改革基金會備份。
